【裁判字號】    97,訴,2679
【裁判日期】    970814
【裁判案由】    偽造有價證券
【裁判全文】
臺灣臺中地方法院刑事判決              97年度訴字第2679號
公  訴  人  臺灣臺中地方法院檢察署檢察官
被      告  乙○○
指定辯護人  本院公設辯護人甲○○
上列被告因偽造有價證券案件，經檢察官提起公訴（九十六年度
偵字第一三九○七號），本院判決如下：
    主    文
乙○○共同意圖供行使之用，而偽造有價證券，處有期徒刑壹年
拾月，緩刑肆年。
附表所示之伍紙本票所偽造李炳南、賴聰輝為共同發票人部分沒
收。
    犯罪事實
一、緣乙○○積欠「芊卉種苗股份有限公司」（下稱芊卉公司）
    貨款債務新臺幣（下同）二百餘萬元。乙○○於民國八十七
    年七月十四日，依約前往設在臺中縣后里鄉○○路六之八號
    之芊卉公司協商債務時，乙○○與芊卉公司所委託之代理人
    曾亦奇，雙方先就債務總額取得協商結論並書立「償債和解
    書」後，由曾亦奇提供空白本票五張（票號：TH00000
    00、TH0000000、TH0000000、TH0000
    000、TH0000000號）交付乙○○，乙○○於發票
    人欄上簽署其原名「賴余文」與國民身分證統一編號後，竟
    與曾亦奇（由臺灣臺中地方法院檢察署檢察官另行偵查）共
    同基於意圖供行使之用，而偽造有價證券之犯意聯絡，未經
    其父賴聰輝及其前岳父李炳南之同意或授權，而於發票人欄
    上分別簽署賴聰輝、李炳南之署名，表示其等係共同發票人
    ，而偽造前開五紙本票，復由曾亦奇交予芊卉公司而行使之
    。嗣經芊卉公司持上開本票向臺灣南投地方法院聲請本票裁
    定，經李炳南聲明異議後，方知上情。
二、案經芊卉公司訴由臺灣臺中地方法院檢察署檢察官偵查起訴
    。
    理    由
一、前揭犯罪事實，業據被告乙○○自白不諱，核與證人李炳南
    證述並未同意或授權被告簽發前開五紙本票等語相符，足認
    被告自白與事實相符，復有前開償債和解書一紙、前開偽造
    之本票五紙，在卷可參。是本案事證明確，被告前揭犯行應
    可認定。
二、查被告行為後，刑法第二條第一項業於九十四年二月二日以
    華總一義字第○九四○○○一四九○一號令修正公布，並自
    九十五年七月一日起施行；修正後刑法第二條第一項規定，
    已將新舊法律適用之「從新從輕」原則，改採「從舊從輕」
    原則，而此規定僅係規範行為後法律變更所生新舊法律比較
    適用之準據法，並非實體刑罰法律，自不生行為後法律變更
    之比較適用之問題，應逕行適用新法第二條第一項之規定，
    為「從舊從輕」之比較。而刑法第二百零一條第一項關於罰
    金刑部分，刑法第三十三條第五款，由原來之「罰金：一元
    以上。」，修正為「罰金：新臺幣一千元以上，以百元計算
    之」，經比較後，修正後之規定並未較有利於行為人；另刑
    法第二十八條亦修正，修正後已限縮於共同實行犯罪行為者
    ，始成立共同正犯，排除陰謀犯、預備之共同正犯，是以修
    正後之規定，較有利於行為人。是以，經綜合比較之結果，
    修正後之規定，並未較有利於被告，自應整體適用修正前之
    規定。本案被告偽造證人李炳南、被害人賴聰輝之名義，簽
    發前開五紙本票，並持交付予芊卉公司，核其所為，係犯刑
    法第二百零一條第一項之意圖供行使之用而偽造有價證券。
    被告前開犯行，與案外人曾亦奇有犯意聯絡，行為分擔為共
    同正犯。被告於上開本票上「發票人」欄內，擅自偽簽李炳
    南、賴聰輝姓名，其偽造署押行為為偽造有價證券之部分行
    為；又其行使偽造有價證券之低度行為應為偽造有價證券之
    高度行為所吸收，均不另論罪。又被告係因一時經濟窘迫，
    思慮未周而為本案犯行，且偽造之本票除偽造賴聰輝、李炳
    南名義為發票人外，本身亦簽名為發票人，同負票據責任，
    此與一般以假冒他人名義開立大量票據，向人詐取巨額財物
    之情形並不相同，且亦坦承犯行，據實陳述，若仍量處偽造
    有價證券罪之最低刑度有期徒刑三年，仍屬過重，被告所犯
    情輕法重，而足以引起一般社會大眾普遍之同情，其犯罪情
    狀有可憫恕之情狀，爰依刑法第五十九條之規定，減輕其刑
    （刑法第五十九條，於九十四年二月二日修正公布，於九十
    五年七月一日生效施行，惟因該條規定，為法院就刑之酌減
    審認標準見解之明文化，非屬法律之變更，自無刑法第二條
    第一項新舊法比較適用之問題，此有最高法院九十五年五月
    二十三日刑事庭第八次會議決議可資參照。）。爰審酌被告
    偽造他人簽發本票，其犯罪手法雖和平，惟其偽造本票之行
    為，足以影響金融秩序，及票據之流通性，及其實際所得之
    利益，偽造之本票之張數，暨被告犯後坦承犯行，犯後態度
    良好，並念及被告素行尚佳 (參臺灣高等法院被告前科紀錄
    表)等一切情狀，量處如主文所示之刑。又被告前此未曾故
    意犯罪受有期徒刑以上刑之宣告，有臺灣高等法院被告前案
    紀錄表在卷可憑，茲念被告一時失慮，致罹刑章，素行良好
    ，犯後已與告訴人達成和解，且證人即被害人李炳南亦同意
    原諒被告，有本院調解筆錄及電話紀錄可憑，本院爰綜合考
    量上情，認為被告經此偵審程序教訓，當知所警惕而無再犯
    之虞，對其所宣告之刑以暫不執行為適當，爰併依新修正刑
    法第七十四條第一項第一款之規定（被告行為時雖在新刑法
    實施前，但新法施行後，緩刑之宣告，應適用新法第七十四
    條之規定，最高法院九十五年五月二十三日刑事庭第八次會
    議決議參照），諭知緩刑四年，以勵自新。末按票據之偽造
    或票據上簽名之偽造，不影響於真正簽名之效力，票據法第
    十五條定有明文。本案之上開本票，證人李炳南及被害人賴
    聰輝與被告為共同發票人（被告亦簽名於發票人欄），僅證
    人李炳南，被害人賴聰輝部分為偽造，被告之簽名既為真正
    ，是被告為發票人部分則仍屬有效之票據，不在應依法沒收
    之列（最高法院八十四年臺上字第一五五○號判例可資參照
    ），惟被告偽簽李炳南、賴聰輝署名，而偽造證人李炳南、
    被害人賴聰輝為共同發票人部分，仍應依刑法第二百零五條
    之規定宣告沒收。該本票偽造部分既經宣告沒收，其上偽造
    之證人李炳南、被害人賴聰輝署名自當兼括及之，無庸再依
    刑法第二百十九條之規定重複諭知沒收，併此敘明。
據上論斷，應依刑事訴訟法第二百九十九條第一項前段，刑法第
二條第一項前段、修正前第二十八條、第二百零一條第一項、修
正前第三十三條第五款、第五十九條、第七十四條第一項第一款
、第二百零五條，刑法施行法第一條之一第一項、第二項前段，
判決如主文。
中    華    民    國    97    年    8     月    14    日
                  刑事第十四庭  審判長法  官  陳  葳
                                      法  官  洪堯讚
                                      法  官  劉逸成
上正本證明與原本無異。
如不服本判決，應於送達後十日內向本院提出上訴狀（須附繕本
），上訴於臺灣高等法院臺中分院。
上訴書狀如未敘述理由，應於上訴期間屆滿後二十日內補提理由
書於本院。
                                      書記官  陳青瑜
中    華    民    國    97    年    8     月    14    日
附錄論罪科刑法條
刑法第201條
意圖供行使之用，而偽造、變造公債票、公司股票或其他有價證
券者，處三年以上十年以下有期徒刑，得併科三千元以下罰金。
行使偽造、變造之公債票、公司股票或其他有價證券，或意圖供
行使之用，而收集或交付於人者，處一年以上七年以下有期徒刑
，得併科三千元以下罰金。
附表：
┌──┬─────────┬──────────┬───────────┐
│編號│票號              │金額                │發票日                │
├──┼─────────┼──────────┼───────────┤
│１  │ＴＨ0000000│四十二萬元          │八十七年七月十四日    │
├──┼─────────┼──────────┼───────────┤
│２  │ＴＨ0000000│六十六萬元          │八十七年七月十四日    │
├──┼─────────┼──────────┼───────────┤
│３  │ＴＨ0000000│六十六萬元          │八十七年七月十四日    │
├──┼─────────┼──────────┼───────────┤
│４  │ＴＨ0000000│六十六萬元          │八十七年七月十四日    │
├──┼─────────┼──────────┼───────────┤
│５  │ＴＨ0000000│五十二萬九千五百元  │八十七年七月十四日    │
└──┴─────────┴──────────┴───────────┘


司法院資訊處製作；財團法人民間司法改革基金會備份。
